【裁判字號】    92,上訴,1392
【裁判日期】    920910
【裁判案由】    強盜等
【裁判全文】
臺灣高等法院臺中分院刑事判決            民國九十二年度上訴字第一三九二號
    上  訴  人
    即  被  告  丙○○
    指定辯護人  本院公設辯護人  甲○○
右上訴人因強盜等案件，不服臺灣台中地方法院中華民國九十二年五月廿九日第一審
判決（民國九十二年度訴字第一一六三號，起訴案號：臺灣台中地方法院檢察署民國
九十二年度偵字第七九三八號），提起上訴，本院判決如左：
    主      文
原判決關於丙○○部分撤銷。
丙○○共同連續意圖為自己不法之所有，攜帶兇器，以強暴脅迫，至使不能抗拒，而
使他人交付其物，處有期徒刑玖年；又共同意圖為自己不法之所有，攜帶兇器，搶奪
他人之動產，處有期徒刑壹年月，應執行有期徒刑拾年。
    事      實
一、丙○○曾因盜匪案件，經原審法院各判處有期徒刑十二年及八年確定，接續執行
    至民國（下同）九十一年六月十四日假釋出獄（假釋期滿日為九十七年九月九日
    ）；郭博瑞曾因盜匪、恐嚇、肅清煙毒條例及麻醉藥品管理條例案件，經最高法
    院、原審法院及本院分別判處有期徒刑十四年、一年六月、三年、二月確定，前
    二罪定應執行刑為有期徒刑十四年六月，後二罪定應執行刑為有期徒刑三年一月
    ，接續執行至九十一年四月九日假釋出獄（假釋期滿日為九十六年十月二十七日
    ），現均假釋中，仍不知悔改。丙○○復單獨意圖為自己不法之所有，或與郭博
    瑞共同意圖為自己不法之所有，基於概括之犯意，於附表所示之時間、地點，分
    持二人在丙○○之祖母前住處取得，客觀上足以危害他人身體、生命可供兇器使
    用之菜刀、水果刀、鋸齒狀長刀或鉛筆刀，而連續為強盜行為。即：
  (一)、丙○○單獨攜帶兇器菜刀、鉛筆刀、以附表編號一、五所示方式，分別施以脅
      迫，至使乙○○及其妻盧密或壬○○不能抗拒，而使彼等交付或取其財物（詳
      如附表編號一、五所示）。
  (二)、丙○○與郭博瑞共同分別攜帶兇器水果刀、鋸齒狀長刀，以附表編號二、三、
      四所示方式，施以強暴、脅迫或強暴，至使戊○○、癸○○夫婦，己○○、辛○○及其妻林淑惠、女陳韻竹不能抗拒，而使彼等交付或取其財物既遂或未遂
      （詳如附表編號二、三、四所示）。
二、丙○○、郭博瑞另行起意共同意圖為自己不法之所有，於九十二年四月二日十時
    五十七分許，分別攜帶客觀上可供兇器使用之水果刀及鋸齒狀長刀各一支，由丙○○駕騎ＪＢＬ－六五九號機車搭載郭博瑞，前往台中縣龍井鄉○○路○段二四
    六號龍津郵局前，其留在機車上負責把風接應，推由郭博瑞攜帶鋸齒狀長刀進入
    該郵局內，趁該郵局經辦人庚○○交付丑○○提領之現金新台幣十三萬六千元後
    ，不及防備之際，急速自丑○○之右方動手搶奪該筆款項，得手後再搭乘丙○○
    駕騎之機車逃逸，並將該機車及水果刀棄置沙鹿鎮菜市場附近，搶得款項則朋分
    花用迨盡。嗣於九十二年四月十一日二十時許，為警循線在台中縣大肚鄉○○路
    ○段五一二巷口查獲郭博瑞，並於同日二十一時許，由郭博瑞帶領警方前往台中
    縣梧棲鎮○○路○段六四九號「永天宮」，起出供犯罪所用之鋸齒狀長刀一支，
    又於同日二十三時許，循線在台中市○○路○段八六之二號地下室「金樽卡拉Ｏ
    Ｋ店」內查獲丙○○，扣得供犯罪所用之鉛筆刀一支（另菜刀、水果刀各一支未
    起出），乙○○並對於侵入住宅部分提出告訴（於警訊中表示依法辦理）。
三、案經台中縣警察局烏日分局報請台灣台中地方法院檢察署檢察官偵查起訴。
    理      由
一、右揭犯罪事實，訊據上訴人即被告丙○○（下稱被告）供認不諱，共犯郭博瑞對
    於共同犯罪部分於原審亦供認無異，核與被害人乙○○、戊○○、癸○○、己○○、辛○○、壬○○、庚○○、丑○○分別於警訊、原審及本院審理時分別指述
    之情節相符，並有作案所用之鋸齒狀長刀、鉛筆刀各一支扣案及照片六張附卷可
    稽，事證明確，被告犯行洵堪認定。
二、查菜刀、鉛筆刀、水果刀、鋸齒狀長刀均係銳利之刀器，客觀上可危害人之生命
    、身體，均屬兇器，核被告所為其攜帶兇器強盜部分，係犯刑法第三百三十條第
    一項之加重強盜既遂罪，同法條第二項第一項之加重強盜未遂罪（附表編號二、
    四之被害人戊○○、陳韻竹部分），同法第三百零六條第一項之侵入住宅罪（附
    表編號一之部分）。其攜帶兇器搶奪財物部分，係犯同法第三百廿六條第一項之
    加重搶奪罪，所犯侵入住宅罪、檢察官起訴書雖未引用法條，但起訴書事實之敘
    及，並經合法告訴，為已發生起訴效力，本院應予審理，至被告以兇器抵住被害
    人戊○○脖子，癸○○胸部，己○○脖子、辛○○及其妻身體，壓抑使不能抗拒
    ，固有使彼等行動自由遭剝奪情事（附表編號二、三、四）惟此乃強盜罪之強暴
    構成行為，包括於強盜罪內，不另成立刑法第三百零二條第一項之剝奪行動自由
    罪，被告與郭博瑞間，對於加重強盜罪（即附表編號二、三、四部分）及加重搶
    奪罪部分，彼此有犯意聯絡，行為分擔，均為共同正犯。又附表編號一之加重強
    盜罪部分，被告以一脅迫行為，同時侵害乙○○、盧密二人法益，觸犯二加重強
    盜罪，為想像競合犯，並與侵入住宅罪間，有方法結果之牽連關係，附表編二之
    加重強盜罪部分，以一強暴、脅迫行為侵害戊○○、癸○○二人法益，及附表編
    號四之加重強盜罪部分，亦以一強暴行為，侵害辛○○、林淑惠、陳韻竹等三人
    法益，均觸犯加重強盜既遂，未遂二罪名，為想像競合犯，應從一重之加重強盜
    既遂罪處斷，被告先後五次加重強盜罪犯行，時間緊接，犯構成要件相同之罪名
    ，顯係基於概括犯意，反覆為之，為連續犯，以情節較重之附表編號二所示之加
    重強盜既遂罪之一罪論，並加重其刑，與加重搶奪罪，則犯意各別，罪名相異，
    應分論併罰。
三、原審為科刑之判決，固非無見，惟原判決(一)、對於附表編號二、三、四加重強盜
    罪部分，認被告以強暴行為使被害人不能抗拒，係剝奪被害人之行動自由，另成
    立刑法第三百零二條第一項之剝奪行動自由罪，尚有未洽，(二)加重搶奪罪部分，
    係與郭博瑞共同犯罪，判決主文漏未記載「共同意圖為自己不法之所有」等語，
    而僅記載攜帶兇器，搶奪他人之動產，亦有不合，被告上訴意旨，請求從輕量刑
    ，固無可取，但原判決既有上述可議之處，仍應由本院將原判決此部分撤銷改判
    ，審酌被告有二次盜匪前科，現在假釋中，有台灣高等法院被告全國前案紀錄表
    附卷可稽，仍不知悔改，又連續攜帶兇器強盜，並攜帶兇器搶奪，嚴重危害社會
    治安，事後坦承上情，態度尚佳，及其犯罪動機、目的、手段、所生損害等一切
    情狀，仍量處以如主文第二項所示之刑，並定其應執行刑。至被告犯罪所用之菜
    刀、水果刀、鋸齒狀長刀、鉛筆刀各一支，均非違禁物，且僅查扣鋸齒狀長刀及
    鉛筆刀，被告復供陳係在其祖母前住處取得，尚無證據足證為被告與共犯郭博瑞
    所有，自不得宣告沒收，併予敘明。
四、原判決關於被告郭博瑞部分，未經上訴，已告確定，不予論列。
五、據上論斷，應依刑事訴訟法第三百六十九條第一項前段、第三百六十四條、第二
    百九十九條第一項前段，刑法第二十八條、第五十六條、第三百零六條第一項、
    第三百二十六條第一項、第三百三十條第一項、第五十五條、第五十一條第五款
    ，判決如主文。
本案經檢察官丁○○到庭執行職務。
中      華      民      國      九十二  年      九      月      十      日
                                臺灣高等法院臺中分院刑事第一庭
                                      審判長法  官  陳  紀  綱
                                            法  官  方  艤  駐
                                            法  官  陳  登  源
右正本證明與原本無異。
如不服本判決應於收受送達後十日內向本院提出上訴書狀，其未敘述上訴之理由者並
得於提起上訴後十日內向本院補提理由書（均須按他造當事人之人數附繕本）。
                                            書記官  林  明  冬
中      華      民      國      九十二  年      九      月      十五    日
刑法第三百二十六條第一項：
犯前條第一項之罪，而有第三百二十一條第一項各款情形之一者，處一年以上七年以
下有期徒刑。
刑法第三百三十條第一項：
犯強盜罪而有第三百二十一條第一項各款情形之一者，處七年以上有期徒刑。
                                                      Ａ
附表
編號  行為人  時間          地點          被害人  犯罪手段及所得財物
一、  丙○○  九十二年三月  彰化縣員林鎮  乙○○  丙○○攜帶菜刀一支，侵入
              二十九日十三  南平東街十七  子  ○  乙○○前述住處，揮舞菜刀
              時三十分許    號                    喝令乙○○及其妻子○交付
                                                  金錢，施脅迫使乙○○、盧
                                                  蜜不能抗拒，分別交付現金
                                                  新台幣（下同）三千八百元
                                                  及七千餘元，丙○○離去前
                                                  復取走子○所有自小客車鑰
                                                  匙，但未開走自小客車，而
                                                  駕騎借得之不詳車號機車逃
                                                  逸，嗣將作案菜刀丟棄路旁
    ，強盜所得現金則花用迨盡
                                                  。
二、  丙○○  九十二年三月  台中縣龍井鄉  戊○○  丙○○、郭博瑞分持水果刀
      郭博瑞  三十一日二十  龍新路一六三  癸○○  、鋸齒狀長刀各一支，抵住
              一時四十分許  號龍泉郵局提          適在該處提款之戊○○脖子
                            款機前                及癸○○胸部，施強暴使林
                                                  瑞宗、癸○○夫妻不能抗拒
                                                  ，喝令戊○○、癸○○交付
                                                  金錢，因該二人答稱沒錢，
                                                  癸○○復下跪求饒，郭博瑞
                                                  再喝令癸○○交付其所有停
                                                  在該處之Ｒ七－三六０二號
                                                  自小客車之鑰匙，併脅迫劉
                                                  燕雪稱如不交付要其性命，
                      癸○○不得已，將該自小客
                                                  車鑰匙交付郭博瑞，郭博瑞
                                                  始駕駛該自小客車搭載吳金
                                                  輝離去戊○○未交付財物，
                                                  該自小客車嗣已經警起獲發
                                                  還癸○○）。
三、  丙○○  九十二年三月  台中縣沙鹿鎮  己○○  丙○○、郭博瑞共乘強盜所
      郭博瑞  三十一日二十  興安路四六之          得之Ｒ七－三六０二號自小
              二時十五分許  一號凱麗賓館          客車，攜帶水果刀、鋸齒狀
                                                  長刀各一支，前往凱麗賓館
                                                  ，由丙○○持水果刀站在櫃
                                                  台旁把守，郭博瑞持鋸齒狀
                                                  長刀進入櫃台抵住己○○脖
                                                  子，施強暴使己○○不能抗
                                                  拒，任由二人取走櫃台抽屜
                                                  內之現金二千五百元，得手
                                                  後共乘該自小客車逃逸，嗣
                                                  將該自小客車棄置沙鹿鎮巨
                                                  業交通公司附近，再轉搭計
                                                  程車離去，並將強盜所得現
                                                  金花用迨盡。
四、  丙○○  九十二年四月  台中縣龍井鄉  辛○○  丙○○、郭博瑞攜帶水果刀
      郭博瑞  一日二十時十  車路一之一一          、鋸齒狀長刀各一支，由郭
              分許          分許六號陳錫          博瑞騎腳踏車搭載丙○○前
                            源經營之眼鏡          往辛○○經營之眼鏡行，分
                            行                    持水果刀、鋸齒狀長刀押住
                                                  辛○○之妻子林淑惠及在旁
  大女兒陳韻竹，以此方式強
                                                  暴辛○○等交付金錢，使陳
                                                  錫源等不能抗拒，陳錦源交
                                                  付現金二千元，林淑惠交付
                                                  其所有ＪＢＬ－六五九號機
                                                  車之鑰匙，得手後（陳韻竹
                                                  未交付財物），由丙○○駕
                                                  騎該機車附載郭博瑞逃逸，
                                                  強盜所得現金則花用迨盡（
                                                  該機車嗣已經警起獲發還陳
                                                  錫源）。
五、  丙○○  九十二年四月  台中縣龍井鄉  壬○○  丙○○攜帶鉛筆刀一支，進
              八日十九時二  沙田路五段一          入壬○○經營之紅龍投注站
              十五分許      四九號壬○○          ，揮舞該鉛筆刀示嚇，以脅
    經營之紅龍投          迫手段，使壬○○不能抗拒
                            注站                  ，任其取走櫃台抽屜內之現
                                                  金五千元，得手後逃逸，並
                                                  將強盜所得現金花用迨盡。
                                                                        Ａ


司法院資訊處製作；財團法人民間司法改革基金會備份。
